臺灣高等法院刑事判決　　　　　　　　　　　　　九十二年度上易字第一八三三號
　　上　訴　人
　　即　被　告　乙○○
右上訴人因詐欺案件，不服臺灣板橋地方法院九十一年度易緝字第六十四號，中華民
國九十二年四月二日第一審判決（起訴案號：臺灣板橋地方法院檢察署八十八年度偵
字第二三五０八號），提起上訴，本院判決如左：
    主　文
原判決撤銷。
本件免訴。
    理  由
一、公訴意旨略以：被告乙○○與甲○○（業經原審判處有期徒刑一年，經上訴本院
    駁回確定），基於意圖為自己不法所有之犯意聯絡，由甲○○佯裝買主，前往臺
    北縣三重市○○○路二十五巷五號一樓僑福房屋三重中正加盟店博登房屋仲介有
    限公司（下稱博登公司），表示有意購買丁○○所有如附表所示之不動產（下稱
    系爭不動產），並佯稱委託具有代書身分之被告乙○○辦理購買系爭不動產相關
    事宜。幾經議價結果，甲○○、被告乙○○與丁○○乃於民國八十八年七月二十
    六日，在博登公司簽訂「不動產買賣契約書」，約定買賣總價款為新台幣（下同
    ）五百三十萬元，分三次給付：簽約當天付現金九十萬元，第二期款應於土
    地增值稅及契稅辦理完稅時，支付現金四十萬元，尾款四百萬元，由買方甲○○向銀行貸款核准付清並現況交屋。而甲○○、被告乙○○為取信於丁○○，於
    簽約日當場給付九十萬元現金予丁○○，致丁○○不疑有詐，陷於錯誤，將系爭
    不動產所有權狀、印鑑、印鑑證明等物交付予被告乙○○，甲○○、被告乙○○
    見系爭不動產所有權狀及證件等物得手，於八十八年八月六日辦妥系爭不動產土
    地增值稅、契稅完稅後，故意未依據前開買賣契約書之約定，於該完稅當日（即
    八十八年八月六日）支付丁○○現金四十萬元，經博登公司職員發現第二期款買
    方甲○○有付款遲延之情形，多次以電話聯絡甲○○及被告乙○○，被告乙○○
    部分聯絡無著，嗣推由甲○○同意於八十八年八月九日至博登公司支付第二期款
    ，甲○○明知第二期款應支付現金四十萬元，然於該日僅支付現金二十萬元及另
    交付發票人為裕韋興業有限公司，發票日為八十八年八月二十五日，面額為二十
    萬元，付款人為第一商業銀行三重埔分行，票號為PA0000000號支票一紙，以為
    充數，並佯稱將於同年月十三日拿現金換回該張支票，而被告乙○○則分頭於同
    日（八十八年八月九日）同一時間，趁推由甲○○負責前去博登公司支付第二期
    款，買主丁○○及博登公司於該同一時間無法查得已辦理移轉過戶登記之際，被
    告乙○○故意違反約定，前往臺北縣三重地政事務所（下稱三重地政所），提前
    將系爭不動產辦理移轉登記予甲○○名下，使甲○○取得系爭不動產之所有權，
    被告乙○○並同時領取新所有權狀，旋於八十八年八月十一日將新所有權狀交予
    甲○○，由甲○○負責對外以系爭不動產所有權人身分，向不知情之民間貸款業
    者辦理民間抵押借款。甲○○即於八十八年八月十八日上午，持前開詐得之系爭
    不動產新所有權狀二紙、其個人之印鑑證明、身分證影本及
    不知情之徐建華位於臺北市○○○路處辦公處所，表示其為所有權人，欲以系爭
    不動產設定四百二十萬元抵押權為擔保而借款約四百萬元，徐建華於同日中午即
    徵得不知情之林榮煌同意充當名義上抵押權人，由林榮煌與甲○○訂立虛偽債權
    債務關係契約，再由林榮煌持相關文件前往三重地政所辦理抵押權登記，甲○○
    、被告乙○○則擬辦妥抵押權登記取得約四百萬元借款朋分所得，惟因甲○○未
    付清第二期價款，且第二期款付款當日乙○○未與甲○○一同前來，博登公司發
    覺有異，前去三重地政所查詢，發現乙○○已將系爭不動產所有權提前移轉登記
    予甲○○，並曾向不知情之黃文禮代書事務所辦理民間貸款設定不動產抵押未果
    等情，至此始悉受騙並報警處理。嗣於八十八年八月十八日下午三時許，林榮煌
    持系爭不動產土地登記申請書、土地建物抵押權設定契約書、甲○○名義之土地
    及建物所有權狀、
    定時，為博登公司負責人丙○○會同員警當場阻止而查獲。因認被告乙○○涉犯
    刑法第三百三十九條第一項詐欺罪等語。
二、按案件曾經判決確定者，應為免訴之判決，刑事訴訟法第三百零二條第一款定有
    明文。此項原則，關於實質上一罪或裁判上一罪，其一部事實已經判決確定者，
    對於構成一罪之其他部分，亦均有適用，故刑法第五十五條想像競合犯、牽連犯
    ，同法第五十六條連續犯之犯罪，其一部事實既經判決有罪確定，其效力及於其
    他部分，關於其他部分之另一公訴，即應諭知免訴。蓋同一案件，基於審判不可
    分之關係，在審理事實之法院，對於全部犯罪事實，按照刑事訴訟法第二百六十
    七條之規定本應予以審判之故，倘已經法院為實體上之確定判決，自不能更為實
    體上之裁判。（最高法院三十二年上字第二五七八號、三十二年非字第四十六號
    、四十九年台非字第二十號判例參照）。
三、本件被告乙○○與莊建輝及真實姓名年籍不詳之「小李」、「小陳」、「劉啟吉
    」、「謝文雄」等「地下錢莊」成員，基於為自己不法之所有之犯意聯絡，由被
    告乙○○於八十八年九月間向不知詐欺情事之李天年（係臺北市松山區○○○路
    ○段四十號忠誠房屋仲介企業有限公司之業務員，曾接受李鍊地之委託，代為出
    售其位於臺北縣蘆洲市○○路二二七巷二二弄七號一樓及九號一樓之建物，暨其
    基地即臺北縣蘆洲市○○段三六○地號應有部分一萬分之三○三），告知有客戶
    欲購買房地，嗣於八十八年九月底，乃由莊建輝出面佯裝買主，表示有意購買李
    鍊地所有之前揭房地，並偽由被告乙○○辦理該房地之簽約、不動產所有權移轉
    登記、貸款等相關代書事宜。嗣於八十八年十一月十六日晚間，莊建輝與李鍊地
    之代理人李文得（李鍊地之子），在忠誠公司訂立不動產買賣契約，約定總價款
    為一千一百五十萬元，分三次給付，第一次付款一百萬元，第二次付款一百萬元
    ，餘款九百五十萬元則由被告乙○○向銀行辦理貸款後交付，為取信於李文得，
    並由「小陳」等人於八十八年十一月十六日、八十八年十一月二十九日各給付一
    百萬元予李文得充當「簽約」款及「完稅」款，致李文得誤以為莊建輝確有購買
    房地並給付價金之意而陷於錯誤，致將前開李鍊地所有房地之土地所有權狀一紙
    、建築改良物所有權狀二紙、印鑑證明一紙、李鍊地之國民
    理不動產所有權移轉登記所需之文件交予被告乙○○。嗣被告乙○○即於八十八
    年十二月一日十時餘，在臺北市○○區○○街十三巷八之一號二樓之代書事務所
    ，將上開辦理不動產所有權移轉登記所需之文件交予「小李」等「地下錢莊」之
    成員，且被告乙○○為事後得以脫罪，乃書寫「不動產處分切結書」，由莊建輝
    於「切結承購人」欄簽名，並聯絡李天年前往該處，而要求李天年於「見證人」
    欄簽名。「小李」、「小陳」於取得相關文件後，於同日下午以三千元之代價，
    委由不知情之林倍頤（倍頤代書事務所之負責人）填寫「土地、建築物抵押權設
    定契約書」，而至陽信商業銀行蘆洲分行辦理貸款事宜，旋於同日十四時許，再
    由「謝文雄」偕同莊建輝至三重地政所辦理前開房地之不動產所有權移轉登記。
    嗣於八十八年十二月三日完成移轉登記至莊建輝名下，而陽信商業銀行蘆洲分行
    亦於同日將核貸之八百萬元撥款至莊建輝於該銀行設立之帳戶（帳號：綜合存款
    第八八四一二號），同日即由「劉啟吉」帶同莊建輝及「小陳」、「小李」、「
    謝文雄」等「地下錢莊」成員，自該帳戶內提領七百七十萬元後逃逸無蹤，莊建
    輝並分得十萬元。迨李天年於八十八十二月六日聯絡莊建輝欲辦理貸款事宜，莊
    建輝始告知上開所有權移轉登記、貸款、撥款及領款等情，李天年緊急通知李文
    得，李文得始悉受騙等事實。業經臺灣板橋地方法院於九十一年三月十三日以被
    告乙○○共同詐欺，判處有期徒刑二年五月，嗣經上訴本院，經本院於九十二年
    十二月十六日仍判處有期徒刑二年五月確定在案，此有板橋地院八十九年度易字
    第四二五七號刑事判決、本院九十一年度上易字第一一五九號刑事判決各一份及
    本院被告全國前案紀錄表一份在卷可稽。
四、本件公訴意旨所指被告乙○○所犯之詐欺犯行，其犯罪時間為八十八年七、八月
    間，與前揭已經判決確定之犯罪事實，時間密接，手段相若，犯罪基本構成要件
    相同，應認係基於概括犯意而反覆為之，有連續犯之裁判上一罪關係，前案既經
    判決確定，依審判不可分原則，該前案判決之效力，應及於本件全部犯罪事實，
    揆諸前揭說明，本件自應依法諭知免訴之判決。原審未為詳究，遽就本案論罪科
    刑，尚有未洽。被告上訴意旨否認犯罪，雖無理由，惟原判決既有可議，自應由
    本院依法將原判決撤銷，改諭知免訴之判決。
據上論斷，應依刑事訴訟法第三百六十九條第一項前段、第三百六十四條、第三百零
二條第一款，判決如主文。
本案經檢察官柯麗鈴到庭執行職務。
中　　　華　　　民　　　國　　九十三　　年　　　六　　　月　　二十三　　日
                              臺灣高等法院刑事第五庭
                                  審判長法  官  曾　德　水
                                        法  官  魏　新　國
                                        法  官  楊　炳　禎
右正本證明與原本無異。
不得上訴。
                                        書記官  廖　素　花
中　　　華　　　民　　　國　　九十三　　年　　　六　　　月　　二十三　　日
